【裁判字號】    96,易,2516
【裁判日期】    970118
【裁判案由】    違反著作權法等
【裁判全文】
臺灣臺北地方法院刑事判決              96年度易字第2516號
公  訴  人  臺灣臺北地方法院檢察署檢察官
被      告  甲○○
            乙○○
共      同
選任辯護人  陳鎮宏律師
上列被告因違反著作權法等案件，經檢察官提起公訴（94年度偵
字第13729號，95年度偵字第8673號、第10106號），被告於本院
準備程序中就被訴事實為有罪之陳述，經本院裁定進行簡式審判
程序，判決如下：
    主  文
甲○○、乙○○幫助擅自以公開傳輸之方法侵害他人之著作財產
權，均處有期徒刑陸月，如易科罰金，均以銀元參佰元即新臺幣
玖佰元折算壹日；均減為有期徒刑參月，如易科罰金，均以銀元
參佰元即新臺幣玖佰元折算壹日；均緩刑貳年。
扣案如附表所示之物均沒收。
    事實及理由
一、本件被告甲○○、乙○○所犯非死刑、無期徒刑或最輕本刑
    有期徒刑3年以上之罪，亦非高等法院管轄第一審案件，被
    告於本院準備程序時，就被訴事實為有罪之陳述，經告知被
    告簡式審判程序之旨，並聽取檢察官、被告及辯護人之意見
    後，本院裁定進行簡式審判程序，是本件之證據調查，依刑
    事訴訟法第273條之2規定，不受同法第159條第1項、第161
    條之2、第161條之3、第163條之1及第164條至第170條規定
    之限制，合先敘明。
二、本件犯罪事實部分應補充、更正記載：被告二人係分別基於
    幫助不特定成年會員非法重製、公開傳輸及觀覽猥褻影音檔
    案之集合犯意，自民國91年12月起，在易百網路科技股份有
    限公司（址設於臺北市○○街○段20號3樓，下稱易百網路公
    司）內，利用公司所有之電腦，及所租用外國網路服務公司
    之網路空間，分別架設「中華資源分享網」、「新中華資源
    分享網」等網站，提供BT、P2P、DSL等下載連接點檔案的方
    式予加入之會員，在「中華資源分享網」其中所設立之「熱
    門影視下載區」、「MP3分享下載區」、「MTV分享下載區」
    、「成人影視下載區」等主題區，在「新中華資源分享網」
    其中所設立之「成人影片區」主題區，讓會員依上開類別分
    別張貼非法重製如起訴書附表一、二（附表三所示之電腦程
    式，則據該著作權人向本院具狀表明撤回告訴之意）所示音
    樂及電影著作之檔案連結，及內容係顯現男女裸露性器官從
    事性交行為之猥褻影音電子檔案連結，供其他會員得以瀏覽
    、下載及收看，並得藉BT檔案加入BT客戶端程式之下載序列
    區，而重製電影及音樂BT檔案，以此方式幫助他人侵害上開
    著作權人之著作財產權，及供人觀覽猥褻之聲音、影像；嗣
    於94年7月28日，經警持本院核發之搜索票前去易百網路公
    司營業址搜索，當場扣得供前揭經營「中華資源分享網」所
    用不法侵害他人著作權之電腦主機（含伺服器）共計3台、
    分享器1台、光碟片8片、會員名冊1批、劃撥單收據及通知
    書1批等物（如附表一所示），及其後於95年4月3日，經警
    持本院核發之搜索票再前往易百網路公司營業址搜索，當場
    扣得供前揭經營「新中華資源分享網」所用之桌上型電腦及
    週邊設備2套、行動電話2支、銀行存摺1本、營運明細表1張
    、信用卡代收合約及帳單2份、網域密碼重設申請單1張、會
    員付費資料1疊等物（如附表二所示），始悉上情。證據部
    分則補充被告二人於本院準備程序時之自白。其餘犯罪事實
    則引用檢察官起訴書之記載，證據部分則引用檢察官96年11
    月27日補充理由書之記載（均如附件）。
三、查被告行為後，刑法業於94年2月2日修正公布，95年7月1日
    起施行。按行為後法律有變更者，適用行為時之法律，但行
    為後之法律有利於行為人者，適用最有利於行為人之法律，
    修正後刑法第2條第1項定有明文。此條規定係規範行為後法
    律變更所生新舊法律比較適用之準據法，本身尚無新舊法比
    較之問題，於新法施行後，應一律適用新法第2條第1項之規
    定，為「從舊從輕」之比較。而本次法律變更，比較時應就
    罪刑有關之共犯、未遂犯、想像競合犯、牽連犯、連續犯、
    結合犯，以及累犯加重、自首減輕暨其他法定加減原因（如
    身分加減）與加減例等一切情形，綜其全部罪刑之結果而為
    比較（最高法院95年5月23日95年度第8次刑庭會議決議參照
    ）。查，刑法第235條第1項之散布猥褻物品罪及著作權法第
    91 條第1項、第92條均有罰金刑之規定。而刑法第33條第5
    款修正為「主刑之種類如下：五、罰金：新臺幣一千元以上
    ，以百元計算之」與被告行為時之罰金罰鍰提高標準條例第
    1 條前段規定之提高倍數10倍及修正前刑法第33條第5款規
    定之罰金最低額銀元1元即新臺幣3元相比較，自以被告行為
    時關於刑法第33條第5款規定科處罰金刑之法律較有利於被
    告。又修正後刑法第2條第1項之規定，係規範行為後「法律
    變更」所生新舊法比較適用之準據法，故如新舊法處罰之輕
    重相同，即無比較適用之問題，非此條所指之法律有變更，
    即無本條之適用，應依一般法律適用原則，適用裁判時法（
    最高法院95年第21次刑事庭會議紀錄參照）。查刑法第30條
    幫助犯之規定雖經修正，然觀諸修正前後之規定，僅有文字
    之修正，無關成立幫助犯內容之實質之變更，不屬法律之變
    更。又刑法第55條關於想像競合犯之規定，新法增列但書「
    不得科以較輕罪名所定最輕本刑以下之刑」，係科刑之限制
    ，為法理之明文化。是上開條文之修正均屬法理之明文化，
    對被告而言無有利、不利之情形，是無新舊法比較之問題，
    自應逕行適用裁判時法。
四、被告架設之前揭網站，其內雖有會員提供檔案連結供其他會
    員得以瀏覽、下載及收看，並得藉BT檔案加入BT客戶端程式
    之下載序列區重製，惟上開所述檔案本身究並非著作內容抑
    或猥褻影音，且被告之網站上亦未儲存該等內容，是被告本
    身所為，僅係為便利會員間公開傳輸、重製該等著作內容，
    或便利會員觀覽猥褻之影音。是核被告所為，分別係犯刑法
    第30條第1項前段、著作權法第91條第1項之幫助擅自重製罪
    ，刑法第30條第1項前段、著作權法第92條之幫助擅自公開
    傳輸罪，刑法第30條第1項前段、刑法第235條第1項之幫助
    以他法供人觀覽猥褻之影音罪。又按刑事法若干犯罪行為態
    樣，本質上原具有反覆、延續實行之特徵，立法時既予特別
    歸類，定為犯罪構成要件之行為要素，則行為人基於概括犯
    意，在密切接近之一定時、地持續實行之複次行為，倘依社
    會通念，於客觀上認為符合一個反覆、延續性之行為觀念者
    ，於刑法評價上，即應僅成立一罪。學理上所稱「集合犯」
    之職業性、營業性或收集性等具有重複特質之犯罪均屬之，
    例如經營、從事業務、收集、販賣、製造、散布等行為概念
    。以本件被告前揭經營之起迄時間、經營方式、以招收會員
    之方式收取會費牟利，及本件會員之數量等情，顯見具有反
    覆、延續實行之特徵，本院認上開行為應論以包括一罪之集
    合犯，應評價為單純一罪，此亦為檢察官起訴書所是認。又
    被告係基於一個犯罪決意，架設上開網站，供該網站所屬之
    不特定會員張貼前述連結檔案，以此方式幫助他人侵害多名
    著作財產權人之著作財產權，並且幫助他人觀覽猥褻之影音
    ，核屬一行為觸犯數罪名之想像競合，應從一情節較重之幫
    助擅自公開傳輸罪論處（因被告幫助不特定會員公開傳輸非
    法重製之視聽著作、錄音著作，使其他網友得以免費下載該
    等視聽著作、錄音著作，此情節所侵害告訴人之視聽著作、
    錄音著作財產權之程度，自較被告幫助其他不特定使用者自
    行重製下載為重）。本院認上開行為既應論以包括一罪之集
    合犯，則在本件犯罪行為實施中，其間著作權法法律縱有變
    更，但其行為既跨越實施至新法施行後，即無行為後法律變
    更可言，仍應依新法處斷（最高法院92年度臺上字第2810號
    判決意旨參照，又著作權法雖於被告行為後之96年7月11日
    修正公布，同年月13日施行，惟本次修正係有關著作權法第
    87條、第93條與增訂第97條之1等內容，俱與本案論罪科刑
    適用法條無涉）。至於就猥褻影音部分，公訴人雖以被告上
    開行為係屬幫助「散布」、「播送」猥褻聲音、影像之行為
    ，惟查，本件既係提檔案連結供會員自行點取下載後觀覽，
    並無主動散發傳布於眾或另以有線電、無線電或其他器材之
    廣播系統傳送訊息之方法，藉聲音或影像，向公眾傳達該猥
    褻影音內容之行為，故尚與散布及播送之定義不符，是公訴
    意旨此部分所指容有誤會，惟其所引用之起訴法條，與前開
    論罪之條項均相同，不涉及起訴法條變更問題。又公訴意旨
    認被告二人係基於「共同幫助」之意而為共同正犯，惟按刑
    法第28條之共同正犯，係指二人以上共同實施犯罪之行為者
    而言，幫助他人犯罪，並非實施正犯，在事實上雖有二人以
    上共同幫助他人犯罪，要亦各負其幫助犯之責任，仍無適用
    該條之餘地（最高法院82年度臺上字第6084號判決要旨參照
    ），是公訴人此部分所認亦有誤會；均附此敘明。被告上開
    所為，僅係對他人之犯罪行為施以助力，屬幫助犯，爰依刑
    法第30條第2項，按正犯之刑減輕之。爰審酌被告均為具有
    專業智識程度之成年人，其所為上開犯行，不僅侵害他人之
    著作財產權，有損我國戮力保護智慧財產權之國際形象，且
    以前揭方法幫助會員觀覽猥褻之影音，有害於社會良善風俗
    ，兼衡其犯罪動機、目的、手段方式，所侵害著作物之數量
    ，以及對犯罪情節能坦承不諱等一切情狀，均量處如主文所
    示刑期。又被告行為後關於易科罰金之折算標準，除刑法第
    41 條第1項有所修正外，罰金罰鍰提高標準條例於95年4月
    28日修正，並自同年7月1日起生效施行。修正前之刑法第41
    條第1項前段規定「犯最重本刑為五年以下有期徒刑以下之
    刑之罪，而受六個月以下有期徒刑或拘役之宣告，因身體、
    教育、職業、家庭之關係或其他正當事由，執行顯有困難者
    ，得以一元以上三元以下折算一日，易科罰金。」，再依據
    修正前罰金罰鍰提高標準條例第2條「依刑法第四十一條易
    科罰金或第四十二條第二項易服勞役者，均就其原定數額提
    高為一百倍折算一日；法律所定罰金數額未依本條例提高倍
    數，或其處罰法條無罰金刑之規定者，亦同。」之規定，被
    告行為時之易科罰金折算標準，應以銀元1百元、2百元、3
    百元折算一日，經折算為新臺幣後，應以新臺幣3百元、6百
    元、9百元折算1日。惟95年7月1日施行之刑法第41條第1項
    前段規定修正為「犯最重本刑為五年以下有期徒刑以下之刑
    之罪，而受六個月以下有期徒刑或拘役之宣告者，得以新臺
    幣一千元、二千元或三千元折算一日，易科罰金。」，另新
    修正之罰金罰鍰提高標準條例則刪除原本第2條之規定。是
    以比較新舊法結果，自以舊法所定之易科罰金折算標準有利
    於被告，故應適用修正前刑法第41條第1項前段、罰金罰鍰
    提高標準條例第2條規定，為本案易科罰金之折算標準。又
    被告本件之犯罪時間為96年4月24日以前，合於中華民國96
    年罪犯減刑條例第2條第1項第3款之減刑條件，應減其宣告
    刑二分之一，併依同條例第9條之規定，諭知易科罰金之折
    算標準。末查，被告前此並無違反著作權法前科，亦未有因
    故意犯罪曾受有期徒刑之宣告，此有臺灣高等法院被告前案
    紀錄表可按，且被告於本院準備程序時即深表悔意，並表明
    在本件行為後即未再經營網站事業等語，而起訴書附表一、
    二所示著作權人之告訴代理人就此亦於本院準備程序時表示
    給予被告一次自新之機會並無意見等語，本院認被告經此偵
    、審之教訓，當能心生警惕，信無再犯之虞，是認所宣告之
    刑，以暫不執行為適當，依前揭最高法院95年度第8次刑事
    庭會議決議，爰依修正後刑法第74條第1項第2款規定，併予
    宣告緩刑2年，以勵自新。前揭扣案之電腦主機（含伺服器
    ）共計3台、分享器1台、光碟片8片、會員名冊1批、劃撥單
    收據及通知書1批等物係供前揭經營「中華資源分享網」所
    用不法侵害他人著作權所用之物，爰依著作權法第98條規定
    宣告沒收之。至於桌上型電腦及週邊設備2套、行動電話2支
    、銀行存摺1本、營運明細表1張、信用卡代收合約及帳單2
    份、網域密碼重設申請單1張、會員付費資料1疊等物，則係
    供前揭經營「新中華資源分享網」所用之物，藉以犯前揭幫
    助以他法供人觀覽猥褻影音罪之用，爰依刑法第38條第1項
    第2款宣告沒收之。
五、至於公訴意旨所指被告以前揭方式侵害起訴書附表三所示著
    作人之著作財產權部分，查，起訴書認此部分係犯刑法第30
    條第1項前段、著作權法第91條第1項之幫助擅自重製罪，刑
    法第30條第1項前段、著作權法第92條之幫助擅自公開傳輸
    罪，而此部分之罪，依著作權法第100條前段之規定，須告
    訴乃論。茲據該著作權人具狀表明撤回告訴之意，有撤回告
    訴狀及本院公務電話紀錄等附卷可稽，是本應就被告此部分
    罪嫌諭知不受理之判決，但檢察官既認被告此部分之行為如
    果成立犯罪，與前述業經本院論罪科刑之部分，具有同一犯
    罪之實質上一罪關係，爰不另為不受理之諭知。
六、據上論斷，應依刑事訴訟法第284條之1、第273條之1第1項
    、第299條第1項前段、第310條之2、第454條第2項，著作權
    法第91條第1項、第92條、第98條，刑法第11條前段、第30
    條、第235條第1項、第55條、第38條第1項第1款、第74條第
    1 項第1款，修正前刑法第41條第1項前段，修正前罰金罰鍰
    提高標準條例第2條，現行法規所定貨幣單位折算新臺幣條
    例第2條，中華民國九十六年罪犯減刑條例第2條第1項第3款
    、第7條、第9條，判決如主文。
七、如不服本判決，得自收受送達之日起10內，向本院提起上訴
    。
本案經檢察官楊冀華到庭執行職務。
中    華    民    國    97    年    1     月    18    日
                  刑事第七庭    法  官  許泰誠
以上正本證明與原本無異。
如不服本判決，應於判決送達後10日內向本院提出上訴狀（應抄
附繕本）。告訴人或被害人如對於本判決不服者，應具備理由請
求檢察官上訴，其上訴期間之計算係以檢察官收受判決正本之日
期為準。
                                書記官  劉麗英
中    華    民    國    97    年    1     月    18    日
附錄本案論罪科刑法條全文：
著作權法第91條
擅自以重製之方法侵害他人之著作財產權者，處 3 年以下有期徒
刑、拘役，或科或併科新臺幣 75 萬元以下罰金。
意圖銷售或出租而擅自以重製之方法侵害他人之著作財產權者，
處6月以上五年以下有期徒刑，得併科新臺幣20萬元以上2 百萬
元以下罰金。
以重製於光碟之方法犯前項之罪者，處 6 月以上 5 年以下有期
徒刑，得併科新臺幣 50 萬元以上 5 百萬元以下罰金。
著作僅供個人參考或合理使用者，不構成著作權侵害。
著作權法第92條
擅自以公開口述、公開播送、公開上映、公開演出、公開傳輸、
公開展示、改作、編輯、出租之方法侵害他人之著作財產權者，
處3年以下有期徒刑、拘役、或科或併科新臺幣75萬元以下罰金
。
著作權法第98條
犯第 91 條至第 93 條、第 95 條至第 96 條之 1 之罪，供犯罪
所用或因犯罪所得之物，得沒收之。但犯第91條第3項及第91條
之1第3項之罪者，其得沒收之物，不以屬於犯人者為限。
附表
一94年7月28日搜索扣得之物（臺灣臺北地方法院檢察署94年度
  綠保管字第1797號）
  (一)電腦主機（含伺服器）共計3台。
  (二)分享器1台。
  (三)光碟片8片。
  (四)會員名冊1批。
  (五)劃撥單收據及通知書1批。
二95年4月3日搜索扣得之物（臺灣臺北地方法院檢察署95年度綠
  保管字第1129號）
  (一)桌上型電腦及週邊設備2套。
  (二)行動電話2支。
  (三)銀行存摺1本。
  (四)營運明細表1張。
  (五)信用卡代收合約及帳單2份。
  (六)網域密碼重設申請單1張。
  (七)會員付費資料1疊。


司法院資訊處製作；財團法人民間司法改革基金會備份。
